---
output: html_document
---

```{r}
library(magrittr)
```

Descarregar a planilha `febr-chaves` contendo as chaves de identificação das tabelas dos conjuntos de dados
publicados no ___febr___.

```{r}
key <- "18yP9Hpp8oMdbGsf6cVu4vkDv-Dj-j5gjEFgEXN-5H-Q"
sheets_keys <- try(googlesheets::gs_key(key) %>% googlesheets::gs_read_csv(), TRUE)
if (class(sheets_keys)[1] == "try-error") {
  url <- glue::glue("https://docs.google.com/spreadsheets/d/{key}/export?format=csv")
  tempfile <- tempfile(fileext = "cvs")
  download.file(url, destfile = tempfile)
  sheets_keys <- readr::read_csv(tempfile)
}
sheets_keys %<>% dplyr::arrange(ctb)
save(sheets_keys, file = "../data/r/febr-chaves.rda")
```

## Tabelas _dataset_

Descarrega a tabela _dataset_ de cada um dos conjuntos de dados publicados no ___febr___ e as escreve em disco
no formato RDA. Esses dados são usados para a construção do cátalogo do ___febr___.

```{r}
dts <- febr::dataset(dataset = 'all')
save(dts, file = "../data/r/dts.rda")
```

## Tabelas _observacao_

Descarrega a tabela _observacao_ de cada um dos conjuntos de dados publicados no ___febr___ e as escreve em
disco no formato RDA. Esses dados são usados para a construção do cátalogo do ___febr___.

```{r}
obs <- febr::observation(
  dataset = 'all', variable = "coord_descricao", 
  standardization = list(crs = "EPSG:4674", time.format = "%d-%m-%Y"))
save(obs, file = "../data/r/obs.rda")
```

## Tabelas `camada`

```{r}
lyr <- febr::layer(
  dataset = "all", 
  standardization = list(plus.sign = "remove", transition = "smooth"))
save(lyr, file = "../data/r/lyr.rda")
```

## Estados brasileiros

Descarregar a planilha `febr-estados` contendo as siglas e nomes dos estados brasileiros.

```{r}
uf <-
  googlesheets::gs_key('1bTIcFLpnOefYs_BaegPC59kbF3gEugOXpYpnfyrDsDQ') %>% 
  googlesheets::gs_read_csv(verbose = FALSE)
save(uf, file = '../data/r/uf.rda')
```

Descarregar arquivo vetorial contendo os limites das unidades federativas brasileiras. A fonte dos dados é o
Instituto Nacional de Geografia e Estatística.

```{r}
if (!file.exists("../data/vector/br.shp")) {
  # https://geoservicos.ibge.gov.br/geoserver/ows?service=wfs&version=1.1.0&request=GetCapabilities
  dsn <- "WFS:https://geoservicos.ibge.gov.br/geoserver/wfs"
  br <- rgdal::readOGR(dsn = dsn, layer = "CGEO:C02_limite_estadual_2010")
  crs <- sp::CRS("+proj=utm +zone=22 +south +ellps=GRS80 +towgs84=0,0,0,0,0,0,0 +units=m +no_defs")
  br <- sp::spTransform(br, crs)
  br$area <- rgeos::gArea(br, byid = TRUE) / (1000 * 1000 * 1000)
  br$SigUF <- br$NomUF
  SigUF <- uf$estado_id %>% as.list()
  names(SigUF) <- uf$estado_nome
  br$SigUF <- dplyr::recode(br$SigUF, !!!SigUF)
  br <- sp::spTransform(br, "+proj=longlat +ellps=WGS84")
  raster::shapefile(br, filename = "../data/vector/br.shp")
}
```
