---
output: html_document
---

## Tabelas `camada`

Descarregar e pós-processar versão corrente de um conjunto de prioritárias variáveis disponíveis no ___febr___.
Os dados são disponibilizados ao público usando diferentes formatos.

```{r}
vars <- c("carbono", "argila", "areia", "silte", "terrafina", "dsi", "ctc", "ph", "ce")
camada <- febr::layer(
  dataset = "all",
  variable = glue::glue("{vars}_"),
  stack = TRUE,
  harmonization = list(harmonize = TRUE, level = 2),
  standardization = list(
    plus.sign = "remove", lessthan.sign = "remove",
    lessthan.sign = "remove",
    repetition = "combine", combine.fun = "mean",
    transition = "smooth", smoothing.fun = "mean",
    units = TRUE, round = TRUE))
```

Corrigir valores fora do intervalo real.

```{r}
cols <- colnames(camada)

# pH
ph <- grep("^ph_", cols)
if (length(ph) >= 1) {
  ph_idx <- which(camada[, ph] > 1000, arr.ind = TRUE)
  if (length(ph_idx) >= 1) {
    camada[, ph][ph_idx] <- camada[, ph][ph_idx] / 100
  }
  ph_idx <- which(camada[, ph] > 100, arr.ind = TRUE)
  if (length(ph_idx) >= 1) {
    camada[, ph][ph_idx] <- camada[, ph][ph_idx] / 100
  }
  ph_idx <- which(camada[, ph] > 14, arr.ind = TRUE)
  if (length(ph_idx) >= 1) {
    camada[, ph][ph_idx] <- camada[, ph][ph_idx] / 10
  }
}

# Profundidade
profund <- grep("^profund_", cols)
profund_idx <- which(camada[, profund] == 9999, arr.ind = TRUE)
camada[, profund][profund_idx] <- NA_real_
profund_idx <- which(camada[, profund] == 999, arr.ind = TRUE)
camada[, profund][profund_idx] <- NA_real_

# Argila
argila <- grep("^argila_", cols)
if (length(argila) >= 1) {
  argila_idx <- which(camada[, argila] > 1000, arr.ind = TRUE)
  if (length(argila_idx) >= 1) {
    camada[, argila][argila_idx] <- camada[, argila][argila_idx] / 10
  }
}

# Areia
areia <- grep("^areia", cols)
if (length(areia) >= 1) {
  areia_idx <- which(camada[, areia] > 10000, arr.ind = TRUE)
  if (length(areia_idx) >= 1) {
    camada[, areia][areia_idx] <- camada[, areia][areia_idx] / 100
  }
  areia_idx <- which(camada[, areia] > 1000, arr.ind = TRUE)
  if (length(areia_idx) >= 1) {
    camada[, areia][areia_idx] <- camada[, areia][areia_idx] / 10
  }
}

# Silte
silte <- grep("^silte_", cols)
if (length(silte) >= 1) {
  silte_idx <- which(camada[, silte] > 1000, arr.ind = TRUE)
  if (length(silte_idx) >= 1) {
    camada[, silte][silte_idx] <- camada[, silte][silte_idx] / 10
  }
}

# DSI
dsi <- grep("^dsi_", cols)
if (length(dsi) >= 1) {
  dsi_idx <- which(camada[, dsi] > 30, arr.ind = TRUE)
  if (length(dsi_idx) >= 1) {
    camada[, dsi][dsi_idx] <- camada[, dsi][dsi_idx] / 100
  }
  dsi_idx <- which(camada[, dsi] > 3, arr.ind = TRUE)
  if (length(dsi_idx) >= 1) {
    camada[, dsi][dsi_idx] <- camada[, dsi][dsi_idx] / 10
  }
}
```

Pós-processamentos das variáveis prioritárias.

```{r}
rowMedians <-
  function (x) {
    apply(x, MARGIN = 1, median, na.rm = TRUE)
  }
camada$carbono <- rowMedians(camada[c("carbono_cromo", "carbono_forno", "carbono_xxx")])
camada$argila <- rowMedians(dplyr::select(camada, argila_naoh, argila_xxx))
camada$areia <- rowMedians(dplyr::select(camada, areia_naoh, areia_xxx))
camada$silte <- rowMedians(dplyr::select(camada, silte_naoh, silte_xxx))
camada$dsi <- rowMedians(dplyr::select(camada, dsi_cilindro, dsi_xxx))
camada$ctc <- rowMedians(dplyr::select(camada, ctc_xxx, ctc_soma))
camada$ph <- rowMedians(dplyr::select(camada, ph_h2o))
camada$terrafina <- rowMedians(dplyr::select(camada, terrafina_xxx, terrafina_peneira))
camada$ce <- rowMedians(dplyr::select(camada, ce_pastasat))
camada[c("argila", "areia", "silte")] <- 
  camada[c("argila", "areia", "silte")] / rowSums(camada[c("argila", "areia", "silte")]) * 1000
camada[which(camada$terrafina == 0), vars] <- NA_real_
camada[which(camada$dsi == 0), c("dsi")] <- NA_real_
camada <- camada[rowSums(is.na(camada[vars])) < length(vars), ]
camada <- dplyr::select(
  camada, 
  dataset_id, observacao_id, amostra_id, camada_nome, profund_sup, profund_inf,
  terrafina, argila, silte, areia, carbono, ctc, ph, dsi, ce)
```

Verificar a distribuição empírica dos dados, procurando por insconsistências nos dados.

```{r}
png(glue::glue("../res/{Sys.Date()}-febr-camada.png"), width = 480 * 3, height = 480 * 3, res = 72 * 3)
plot(
  camada[c("carbono", "argila", "areia", "silte", "terrafina", "dsi", "ctc", "ph", "ce")], cex = 0.5,
  col = "firebrick", main = glue::glue("{Sys.Date()}-febr-camada"))
dev.off()
```

Salvar os dados nos formatos CSV e RDA.

```{r}
save(camada, file = glue::glue("../data/{Sys.Date()}-febr-camada.rda"))
write.table(
  camada, file = glue::glue("../data/{Sys.Date()}-febr-camada.csv"), sep = ";", dec = ",", row.names = FALSE)
```

